臺灣高雄地方法院刑事判決　　　　　　　95年度訴字第4118號
公　訴　人　臺灣高雄地方法院檢察署檢察官
被　　　告　丁○○
　　　　　　乙○○
共　　　同
選任辯護人　林鴻駿律師
被　　　告　戊○○
上列被告因妨害自由等案件，經檢察官提起公訴（95年度偵字第
9459號），本院判決如下：
    主  文
丁○○、乙○○共同犯私行拘禁罪，丁○○處有期徒刑陸月，乙○○處有期徒刑肆月，如易科罰金，均以銀元佰元即新臺幣玖
佰元折算壹日。
戊○○無罪。
    事  實
一、丁○○與丙○○有債務糾紛，於民國95年3 月26日下午，丁○○因接獲友人來電得知丙○○在高雄市○○○路217 號「
    太平洋SOGO百貨」出現，為達討債之目的，遂夥同乙○○、
    綽號「滷蛋」之成年男子及「滷蛋」之友人，共同基於妨害
    他人行動自由之犯意聯絡，駕車前往上址。於同日下午7 時
    許，丁○○等人駕車抵達上開地點尋得丙○○後，丁○○即
    命同夥將丙○○強押上車，丙○○遂當場先償還新台幣（下
    同）11萬4,000 元給丁○○。丁○○等人隨即將丙○○押往
    乙○○所經營位於高雄市○○區○○路上之「虹歡KTV 」地
    下室包廂內加以拘禁，且為使丙○○對外籌錢儘速還債，竟
    共同基於傷害之犯意聯絡，推由綽號「滷蛋」之成年男子或
    「滷蛋」之友人在上開包廂內出手毆打丙○○，致丙○○受
    有鼻部擦傷0.5 ×0.5 公分、右眼臉瘀血（青色）3.5 ×1
    公分之傷害。丙○○因不堪逼迫及毆打，乃以電話聯絡其妻
    甲○○及陳建隆籌錢。丁○○為等候丙○○籌錢，乃推由乙○○去電叫計程車，由不知情之戊○○駕駛車牌號碼Y5-811
    號計程車搭載丁○○、乙○○及丙○○前往位於高雄市○○
    區○○路上之「紅磨坊汽車旅館」。在「紅磨坊汽車旅館」
    內，丁○○、乙○○及另1 名男子（當為綽號「滷蛋」之人
    或「滷蛋」之友人）則續予控制丙○○之行動自由，而繼續
    將丙○○加以拘禁，丁○○並以：若沒有把這筆貨款處理好
    ，就會讓其死的很難看等語恐嚇丙○○，不斷逼迫丙○○對
    外籌錢。迨於95年3 月27日上午8 時許，乙○○再次去電不
    知情之戊○○駕駛計程車搭載丁○○、乙○○及丙○○至高
    雄市區繞行，丁○○則坐於後座丙○○之旁控制丙○○之行
    動自由及要求丙○○聯繫取款事宜，經丙○○電話聯繫後，
    丁○○等人先前往高雄市○○○路丙○○之友人綽號「阿輝
    」所經營之「太豐五金行」，且丁○○為控制丙○○之行動
    ，遂不准丙○○下車取款，推由乙○○下車向「阿輝」取得
    2 萬元，隨即又趕至高雄市○○區○○路162 號前，同推由
    乙○○下車向丙○○之友人杜家旗取得由丙○○之妻匯給杜
    家旗之12萬元，並於取得上開款項共14萬元後，仍告知司機
    戊○○在小港區閒繞，且一直逼迫丙○○想辦法籌錢。另於
    同日丙○○之友人陳建隆亦以匯款之方式，將10萬元匯至丁○○指定之聯合展業企業社之帳戶（帳號：00000000000 ）
    內。嗣因丙○○之妻甲○○於95年3 月27日上午9 時41分許
    ，向警方報案丙○○在高雄市前鎮區○○○路217 號前遭人
    押走，而經警於同日下午1 時20分許，循線在高雄市○○區
    ○○街與茂大街口攔獲上開戊○○所駕計程車而查獲丁○○
    、乙○○，丙○○始恢復行動自由，並當場在乙○○身上扣
    得現金24萬元（其中14萬元為當日取得，其餘10萬元則為前
    揭11萬4,000 元中部分款項由丁○○交付乙○○）及另扣得
    支票2 紙，而查悉上情。
二、案經丙○○訴請高雄市政府警察局前鎮分局報請臺灣高雄地
    方法院檢察署檢察官偵查起訴。
    理  由
壹、程序部分（本案關於證據能力之認定）
一、告訴人丙○○、證人甲○○於警詢中之陳述，有證據能力。
  (一)按被告以外之人於審判中有下列情形之一，其於檢察事務官
    、司法警察官或司法警察調查中所為之陳述，經證明具有可
    信之特別情況，且為證明犯罪事實之存否所必要者，得為證
    據：1.死亡者。2.身心障礙致記憶喪失或無法陳述者。3.滯
    留國外或所在不明而無法傳喚或傳喚不到者。4.到庭後無正
    當理由拒絕陳述者。
  (二)經查，告訴人丙○○、證人甲○○於警詢中之陳述，雖係審
    判外之陳述，然渠等經本院依法傳拘均未能到庭，而告訴人
    丙○○、證人甲○○於警詢中之陳述，分係本案查獲後於案
    發當日所製作及本案查獲前之報案陳述紀錄，記憶自清晰，
    且較不易受人情及外力干擾，復係自由意識下所為之陳述，
    具有較為可信之情，且為證明犯罪事實存否所必要，衡諸上
    開規定，應均有證據能力。
二、被告乙○○於警詢中之供述，就共同被告丁○○、戊○○所
    涉本案犯行，有證據能力。
  (一)按被告以外之人（包括證人、鑑定人、告訴人、被害人及共
    同被告等）於審判外之陳述雖不符刑事訴訟法第159 條之1
    至之4 之規定，而經當事人於審判程序同意作為證據，法院
    審酌該言詞陳述或書面陳述作成時之情況，認為適當者，亦
    得為證據；當事人、代理人或辯護人於法院調查證據時，知
    有刑事訴訟法第159 條第1 項不得為證據之情形，而未於言
    詞辯論終結前聲明異議者，視為有前項之同意，同法第159
    條之5 定有明文。立法意旨在於傳聞證據未經當事人之反對
    詰問予以核實，原則上先予排除。惟若當事人已放棄反對詰
    問權，於審判程序中表明同意該等傳聞證據可作為證據；或
    於言詞辯論終結前未聲明異議，基於尊重當事人對傳聞證據
    之處分權，及證據資料愈豐富，愈有助於真實發見之理念，
    且強化言詞辯論主義，使訴訟程序得以順暢進行，上開傳聞
    證據亦均具有證據能力。
  (二)被告乙○○於警詢時之陳述，就共同被告丁○○、戊○○本
    案犯行，雖屬被告以外之人於審判外之陳述，而屬傳聞證據
    ，且查無符合同法第159 條之1 至之4 之情形，然被告乙○○所為之警詢筆錄內容，業經本院審理時予以提示並告以要
    旨，且各經檢察官及被告等人表示意見，當事人已知上述筆
    錄內容乃傳聞證據，且均未於言詞辯論終結前對該筆錄內容
    異議，依上開規定，已擬制同意其有證據能力，本院審酌上
    開筆錄作成時之情況，亦無不當取供等情形，認為以之作為
    本案之證據亦屬適當，是被告乙○○於警詢時之陳述，就共
    同被告丁○○、戊○○本案犯行，應具有證據能力。
貳、實體部分：
一、有罪部分：
  (一)訊據被告丁○○、乙○○均矢口否認有上揭妨害自由等犯行
    ，被告丁○○辯稱：我們只是剛好在百貨公司碰到告訴人丙○○，沒有違反他的意思把他押走。在「虹歡KTV 」，我沒
    有講「若沒有把這筆貨款處理好，就會讓其死的很難看」等
    語恐嚇告訴人，也沒有人打告訴人，告訴人所受的傷是在高
    雄市○○○路百貨公司走路時，因他猛然回頭撞到我的手錶
    ，當場沒有流血，後來才流血。是告訴人自願留下協商債務
    ，我們沒有妨害告訴人行動自由及傷害犯行云云；被告乙○○則辯稱：我們沒有押走告訴人，是因為我要回「虹歡KTV
    」店內工作，所以被告丁○○就借我的場所談和解，當日回
    到店內後我工作很忙，告訴人有受傷事情我不知道，是被告
    丁○○要我幫忙去收錢，因為告訴人有欠人家錢不方便下車
    ，沒有妨害告訴人行動自由及傷害犯行云云。惟查：
  １、上揭事實，業據告訴人丙○○於警詢中指訴：我與被告丁○○有貨款糾紛，於95年3 月26日下午7 時許，在高雄市
      前鎮區○○○路217 號前，被被告丁○○一夥人遇到，被
      告丁○○叫人捉著我押我上車，而被他們控制我行動帶去
      高雄市○○區○○路上「虹歡KTV 」地下室囚禁，且遭到
      被告丁○○他的朋友1 人毆打，並叫我要歸還被告丁○○
      貨款，致我鼻樑裂傷並流血，其他人就在旁守著。後又把
      我帶至高雄市○○區○○路上「紅磨坊汽車旅館」囚禁，
      到汽車旅館時有被告丁○○、乙○○與另1 名年籍不詳男
      子控制我行動，沒有綑綁我，但一直逼迫我打電話籌錢，
      且被告丁○○有言語上要脅我沒有把這筆貨款處理好就會
      讓我死的很難看，所以一大早我就被他們押出來四處拿錢
      。我在被被告丁○○他們遇到的時候，我有先歸還11萬4,
      000 元給被告丁○○，而他們並要求我一直打電話籌錢，
      我有聯絡我太太甲○○及我朋友陳建隆，而我朋友陳建隆
      於95年3 月27日有匯款10萬元至被告丁○○指定之帳號00
      000000000 聯合展業企業社，且我太太甲○○於95年3 月
      27日有匯款12萬元到我朋友杜家旗的帳號內，而我通知杜
      家旗將12萬元帶至高雄市○○區○○路162 號前交付。因
      為我行動被控制，所以我們一行人（丁○○、乙○○）於
      95年3 月27日上午8 時乘坐計程車Y5-811號在市區閒繞，
      而我在車上有打電話給我朋友阿輝先借我2 萬元，隨後前
      往高雄市左營區○○○路我朋友阿輝所經營之「太豐五金
      行」，而被告丁○○與我乘坐在後座並控制我的行動不准
      我下車，而叫被告乙○○下車去跟阿輝拿2 萬元，隨即我
      們整車就又趕至高雄市○○區○○路162 號前等杜家旗，
      我看到杜家旗在現場，被告丁○○又叫我不要下車，並叫
      被告乙○○前去跟杜家旗拿12萬元，被告乙○○拿到錢後
      即上車並告知司機在小港區閒繞，且一直逼迫我想辦法籌
      錢直到高雄市小港區○○○○○街口被警方攔獲等語甚詳
      （見警卷第10至12頁），核與證人（即丙○○之妻）甲○○於95年3 月27日於警詢中陳述：我於95年3 月26日下午
      7 時45分許接獲我先生丙○○電話稱他於高雄市前鎮區○○○路217 號前遭人押走，所以向警方報案。我先生丙○○是遭同行侯昌明或侯明昌（「丁○○」之誤）等人押走
      ，被押在高雄市小港區市區的汽車旅館，地點不詳，我先
      生積欠對方貨款，對方要求中午12時前交付20萬元，否則
      要對我先生不利等情相符（見警卷第13至15頁）。又告訴
      人丙○○於95年3 月27日驗傷時，受有鼻部擦傷0.5 ×0.
      5 公分、右眼臉瘀血（青色）3.5 ×1 公分之傷害，且致
      傷之原因為打撲傷，推定受傷時間約在前1 日（即95年3
      月26日）等情，亦有乃榮醫院95年3 月27日驗傷診斷書1
      紙在卷可稽（見警卷第16頁）。此外，復有告訴人丙○○
      血衣1 件及24萬元、支票2 張扣案及有扣押筆錄、扣押物
      品目錄表、贓物認領保管單、中華電信行動資料查詢各1
      份、查獲物、虹歡KTV 、紅磨坊汽車旅館、告訴人被毆傷
      照片及告訴人所穿染有血跡之衣服照片共17幀在卷可佐（
      見警卷第21頁、第23至31頁、偵卷第39至60頁），事證明
      確。
  ２、被告丁○○雖辯稱：我們只是剛好在百貨公司碰到告訴人
      ，沒有違反他的意思把他押走。在「虹歡KTV 」，我沒有
      講「若沒有把這筆貨款處理好，就會讓其死的很難看」等
      語恐嚇告訴人，也沒有人打告訴人，告訴人所受的傷是在
      高雄市○○○路百貨公司走路時，因他猛然回頭撞到我的
      手錶，當場沒有流血，後來才流血。是告訴人自願留下協
      商債務，我們沒有妨害告訴人行行動自由及傷害犯行云云
      。然查：
    (1)被告丁○○有夥同他人，於95年3 月26日下午7 時許，在
      高雄市前鎮區○○○路217 號前，將告訴人強押上車並帶
      往「虹歡KTV 」地下室包廂內囚禁，且告訴人在包廂內遭
      在場之被告丁○○友人1 人毆打催討債務，致鼻樑裂傷並
      流血。嗣後被告丁○○等人又將告訴人帶至「紅磨坊汽車
      旅館」囚禁，並一直逼迫告訴人打電話籌錢，被告丁○○
      並有言語要脅告訴人沒有把這筆貨款處理好就會讓告訴人
      死的很難看，所以告訴人才聯絡其妻甲○○及友人陳建隆
      籌款，並且一大早就被被告丁○○等人押出四處取款直至
      為警查獲等情，已據告訴人於警詢中指訴詳確在卷（見警
      卷第10至12頁）。又本案係告訴人之妻甲○○於95年3 月
      26日下午7 時45分許接獲告訴人來電稱告訴人在高雄市前
      鎮區○○○路217 號前「遭人押走」，被「押」在高雄市
      小港區地點不詳之汽車旅館，而經證人甲○○於95年3 月
      27日上午9 時41分許向警方報案，始為警循線查獲被告丁○○、乙○○，告訴人始恢復行動自由等情，已如前述，
      是若被告丁○○等人未妨害告訴人之行動自由，則告訴人
      自可輕易及隨時離去，則告訴人豈會告知其妻甲○○告訴
      人在高雄市前鎮區○○○路「遭人押走」及「被押在汽車
      旅館內」等語，並經報案為警查獲被告丁○○等人後始獲
      釋，復佐以共同被告乙○○於警詢中坦承：有朋友打電話
      跟被告丁○○說告訴人在高雄市○○○路217 號，被告丁○○稱告訴人太惡質所以就打電話找了2 個朋友來「助陣
      」。告訴人在紅磨坊汽車旅館一直打電話跟他太太籌錢，
      一直拜託他太太有多少就匯多少錢，不然我會被人怎麼樣
      等語（見警卷第6 頁反面），自堪認告訴人上開指訴其遭
      被告丁○○等人妨害自由及受逼迫打電話籌錢確屬非虛，
      被告丁○○上開所辯：我們只是剛好在百貨公司碰到告訴
      人，沒有違反他的意思把他押走。我沒有講「若沒有把這
      筆貨款處理好，就會讓其死的很難看」等語恐嚇告訴人，
      是告訴人自願留下協商債務，我們沒有妨害告訴人行動自
      由云云，為犯後飾詞卸責之詞，不足採信。
    (2)又告訴人於95年3 月27日前往醫院驗傷時，受有鼻部擦傷
      0.5 ×0.5 公分、右眼臉瘀血（青色）3.5 ×1 公分之傷
      害，且致傷之原因為打撲傷，推定受傷時間約在前1 日（
      即95年3 月26日）等情，有告訴人受傷相片3 張（見警卷
      第29、30頁）及告訴人於95年3 月26日所穿染有血跡之衣
      服照片2 張在卷可佐（見警卷第31頁），並有乃榮醫院95
      年3 月27日驗傷診斷書1 紙附卷可憑（見警卷第16頁），
      復佐以共同被告乙○○於警詢中供述：我在「虹歡KTV 」
      時沒有發現告訴人被毆打流血。但是到了「紅磨坊汽車旅
      館」時，有看見告訴人身上都是血漬，而被告丁○○就拿
      了1 件乾淨的衣服給告訴人等語（見警卷第6 頁反面），
      自堪認告訴人指述其於「虹歡KTV 」地下室遭囚禁時，有
      遭到被告丁○○朋友1 人毆打，致其鼻樑裂傷並流血等情
      ，確屬真實，是被告丁○○上開所辯：在「虹歡KTV 」沒
      有人打告訴人，告訴人所受的傷是在高雄市○○○路百貨
      公司走路時，因他猛然回頭撞到我的手錶，當場沒有流血
      ，後來才流血云云，亦不足採信。
  ３、被告乙○○雖辯稱：我們沒有押走告訴人，是因為我要回
      「虹歡KTV 」店內工作，所以被告丁○○就借我的場所談
      和解，當日回到店內後我工作很忙，告訴人有受傷事情我
      不知道，是被告丁○○要我幫忙去收錢，因為告訴人有欠
      人家錢不方便下車，沒有妨害告訴人行動自由云云。惟查
      ，被告丁○○友人打電話跟被告丁○○說告訴人在高雄市
      ○○○路217 號，被告丁○○稱告訴人太惡質，並即撥打
      電話邀約2 個朋友共同前往上址「助陣」等情，業據被告
      乙○○於警詢中坦承在卷（見警卷第6 頁反面）。又於95
      年3 月26日下午7 時許，在高雄市前鎮區○○○路217 號
      前，告訴人遇到被告丁○○等一夥人後，係遭被告丁○○
      命同夥捉住告訴人並強押上車及被告乙○○於汽車旅館亦
      有分工控制告訴人行動自由等情，業據告訴人於警詢中指
      訴明確在卷（見警卷第11頁）。又若僅係單純要向告訴人
      催討債務，何須糾眾前往，且妨害自由係違法行為，衡諸
      常情及經驗法則，犯人當不欲讓無共同犯意聯絡之人知悉
      或共同前往，而有遭舉發之風險，是由被告乙○○已知被
      告丁○○糾眾前往高雄市○○○路217 號，仍與被告丁○○同車共同前往上址，且之後被告乙○○仍與被告丁○○
      等人同車將告訴人押往「被告乙○○所經營」之虹歡KTV
      地下室包廂拘禁，被告乙○○並坦承曾進入包廂內（見偵
      卷第30頁），復佐以被告乙○○若無與被告丁○○共同妨
      害自由犯意聯絡，且「虹歡KTV 」店內繁忙，何以被告乙○○又與被告丁○○、告訴人同車前往紅磨坊汽車旅館？
      又被告乙○○於警詢中並坦承其在汽車旅館有聽到告訴人
      一直打電話跟他太太籌錢，有多少錢就匯多少錢，不然會
      被人怎麼樣及有見到告訴人身上都是血漬等情（見警卷第
      6 頁反面），被告乙○○自無不知告訴人遭人毆打及妨害
      自由之可能。再者，告訴人既可向友人借得金錢，當屬交
      情非淺或至少不惡，何以告訴人已到現場竟不方便下車取
      得借款，且被告丁○○既同車前往，並有計程車司機戊○○駕駛計程車，亦無另請被告乙○○同車隨行幫忙取款之
      必要，是上開諸多事證及情狀均顯見及堪認被告乙○○與
      被告丁○○確有共同妨害告訴人行動自由等之犯意聯絡甚
      明，被告乙○○上開所辯，為犯後卸責之詞，不足採信。
  ４、至辯護人雖另為被告丁○○、乙○○辯稱：百貨公司前人
      潮多且有警衛在現場，被告不可能用強制力將告訴人帶到
      車上，又從告訴人有多通電話通聯，且被告丁○○並未持
      任何武器及告訴人於警局已受警方保護仍願意還錢，顯見
      告訴人係自願留下，並未遭被告丁○○、乙○○2 人共同
      妨害行動自由云云。惟查，告訴人係遭被告丁○○命同夥
      押上車等情，業據告訴人於警詢中指述詳確在卷，並與其
      他事證相符堪以採信，已如前述，而現今犯罪在人潮非少
      之地（如捷運站、大馬路邊）亦非罕有，是辯護人上開所
      辯：百貨公司前人潮多且有警衛在現場，被告不可能用強
      制力將告訴人帶到車上云云，尚非可採。至告訴人有多通
      電話通聯係因被告丁○○不斷要求告訴人對外籌款還債，
      且告訴人之妻亦確係因告訴人電話告知遭人於高雄市○○○路217 號前「遭人押走」，並被「押」在高雄市小港區
      不詳地點之汽車旅館，於報警後查獲本案等情，亦已如上
      述，是辯護人上開所辯：告訴人有多通電話通聯，顯見告
      訴人係自願留下，並未遭被告丁○○、乙○○共同妨害行
      動自由云云，亦非可採。又告訴人既先遭被告丁○○夥眾
      強押上車載往「虹歡KTV 」拘禁，於拘禁期間復另遭被告
      丁○○友人毆打受傷以逼債，自足使告訴人心生畏懼而不
      敢輕率逃離，是辯護人上開所辯：被告丁○○等人未持武
      器，無妨害告訴人行動自由云云，同非可採。再者，告訴
      人於警詢中已指訴：還好警方及時查獲讓我免於遭受生命
      上的威脅，而我也有誠意跟被告丁○○解決貨款糾紛，但
      他利用這種方法逼迫我真的讓我生存在恐懼之中等語甚詳
      （見警卷第12頁），是告訴人縱因確有積欠被告丁○○債
      務，且有解決欠債之意，而於警局中自動還款給被告丁○○，此亦無礙於被告丁○○等人前有妨害告訴人行動自由
      之犯行，是辯護人上開所辯：告訴人於警局已受警方保護
      仍願意還錢，顯見告訴人係自願留下，並未遭被告丁○○
      、乙○○2 人共同妨害行動自由云云，亦非可採。
  ５、綜上，被告丁○○、乙○○有事實欄所載犯行，事證明確
      ，渠等上開所辯，為犯後卸責之詞，不足採信，被告丁○○、乙○○犯行堪以認定，應予依法論科。
  (二)按行為後法律有變更者，適用行為時之法律。但行為後之法
    律有利於行為人者，適用最有利於行為人之法律，刑法第2
    條第1 項定有明文。另於比較時應就罪刑有關之共犯、未遂
    犯、想像競合犯、牽連犯、連續犯、結合犯，以及累犯加重
    、自首減輕暨其他法定加減原因（如身分加減）與加減比例
    等一切情形，本於統一性及整體性原則，綜其全部罪刑之結
    果而為比較（最高法院民國95年5 月23日第8 次刑事庭會議
    決議內容參照）。查被告丁○○等人行為後，如附表所示之
    法律業經變更，並於95年7 月1 日施行，玆經比較結果，裁
    判時法並未較為有利，從而應依刑法第2 條第1 項前段規定
    ，適用行為時法。
  (三)核被告丁○○、乙○○所為，均係犯刑法第302 條第1 項之
    妨害自由罪及刑法第277 條第1 項傷害罪。被告丁○○、乙○○就上開犯行，與綽號「滷蛋」之成年男子及「滷蛋」之
    友人，有犯意之聯絡及行為之分擔，均為共同正犯。又刑法
    第302 條之妨害自由罪，原包括私行拘禁及以其他非法方法
    剝奪人之行動自由而言，所謂非法方法，當包括強暴、脅迫
    等情事在內，是被告丁○○、乙○○等人在妨害自由行為繼
    續實施中，以「若沒有把這筆貨款處理好，就會讓告訴人死
    的很難」等語恐嚇告訴人及強令被害人致電聯繫籌款，為剝
    奪行動自由之部分行為，不另論罪。被告丁○○、乙○○上
    開所犯傷害、妨害自由2 罪間有方法、目的之牽連關係，應
    依行為時刑法第55條牽連犯規定，從一重論以刑法第302 條
    第1 項妨害自由罪。爰審酌被告丁○○前有賭博罪前科（判
    處罰金，不構成累犯），被告乙○○前無犯罪前科紀錄，有
    臺灣高等法院被告前案紀錄表在卷可按，渠等不思以合法途
    徑索討債務，竟夥同他人妨害告訴人之行動自由，復毆打告
    訴人，破壞社會善良秩序，被告丁○○、乙○○犯後且均否
    認犯行，顯乏知錯悔改之意。另衡以告訴人確有積欠被告丁○○債務，且於未清償前即避不見面，被告丁○○等人並未
    持用兇器或綑綁告訴人，且妨害告訴人行動自由時間不到1
    日，告訴人所受傷勢尚屬輕微，被告乙○○涉犯情節較輕及
    被告丁○○、乙○○犯罪之動機、目的、手段、智識程度、
    生活狀況等一切情狀，分別量處如主文所示之刑，並均諭知
    易科罰金之折算標準，以資懲戒。
  (四)公訴意旨雖另以：告訴人丙○○在「紅磨坊汽車旅館」內遭
    拘禁時，由被告丁○○、乙○○及另1 名不詳姓名之男子共
    同控制告訴人行動自由，期間被告丁○○並以：若未籌到10
    0 萬元其等就不會放手及今日（27日）一定要先給40萬元，
    不然會給告訴人好看等語恐嚇告訴人，因認被告丁○○、乙○○另共同涉犯刑法第346 條第1 項之恐嚇取財罪嫌等語。
    然而：
  １、按犯罪事實應依證據認定之，無證據不得認定犯罪事實，
      刑事訴訟法第154 條第2 項。另按告訴人之告訴，係以使
      被告受刑事訴追為目的，是其陳述是否與事實相符，仍應
      調查其他證據以資審認（最高法院52年台上字第1300判例
      意旨參照）。
  ２、公訴意旨認被告丁○○、乙○○涉犯上開罪嫌，無非係以
      告訴人之指訴資為論據。然上情為被告丁○○、乙○○所
      堅詞否認，被告丁○○辯稱：我沒有講那些話等語；被告
      乙○○辯稱：我都不知情等語，而告訴人未於檢察官偵查
      中到庭證述，經本院傳拘亦均未到院，且除告訴人警詢中
      片面指訴外，亦查無任何其他證據足資參佐，自無法達到
      通常一般之人均不致於有所懷疑，而得確信被告丁○○、
      乙○○確有上開公訴意旨所載犯行之真實程度，本應就上
      開部分為被告2 人無罪之諭知，惟公訴意旨認此部分與前
      揭論罪科刑部分有牽連犯裁判上一罪關係，爰不另為無罪
      之諭知。
二、無罪部分：
  (一)公訴意旨另以：被告戊○○與被告丁○○、乙○○有共同犯
    意聯絡，由被告戊○○駕駛車牌號碼Y5-811號之計程車將告
    訴人載往「紅磨坊汽車旅館」內拘禁。在「紅磨坊汽車旅館
    」內，則由被告丁○○、乙○○及另1 名不詳姓名之男子負
    責控制告訴人之行動自由，被告丁○○並以：若未籌到100
    萬元其等就不會放手，及今日（27日）一定要先給40萬元，
    不然會給告訴人好看等語恐嚇告訴人。迨於同日上午8 時許
    ，再由被告戊○○充當駕駛，載同被告丁○○、乙○○及告
    訴人至高雄市區繞行，俾迫使告訴人聯繫取款事宜，其後其
    等先至高雄市○○○路向告訴人之友人綽號「阿輝」所經營
    之「太豐五金行」取得2 萬元；再至高雄市○○區○○路16
    2 號前，向告訴人之友人杜家旗取得由告訴人妻所匯款之12
    萬元，嗣其等至高雄市○○區○○街與茂大街口時，為警查
    獲，因認被告戊○○亦共同涉犯刑法第302 條第1 項妨害自
    由及同法第346 條第1 項恐嚇取財罪嫌等語。
  (二)按犯罪事實應依證據認定之，無證據不得認定犯罪事實；又
    不能證明被告犯罪者，應諭知無罪之判決，刑事訴訟法第15
    4 條第2 項、第301 條第1 項分別定有明文。又刑事訴訟法
    第161 條已於91年2 月8 日修正公布，其第1 項規定：檢察
    官就被告犯罪事實，應負舉證責任，並指出證明之方法。因
    此，檢察官對於起訴之犯罪事實，應負提出證據及說服之實
    質舉證責任。倘其所提出之證據，不足為被告有罪之積極證
    明，或其指出證明之方法，無從說服法院以形成被告有罪之
    心證，基於無罪推定之原則，自應為被告無罪判決之諭知（
    最高法院92年度台上字第128 號判例意旨參考）。
  (三)經查，檢察官認被告戊○○有公訴意旨所載犯行，無非係以
    告訴人於警詢中之指訴為其論據（未摘錄內容及加以說明，
    參起訴書證據清單編號1） ，而訊據被告戊○○堅詞否認有
    上揭共同妨害自由、恐嚇取財犯行，辯稱：我都不知情，是
    被告乙○○打電話給我叫計程車，我專心開車及賺個車資而
    已等語，核與證人乙○○於警詢中陳述：計程車司機戊○○
    完全都不知道，他只是我請他來載我們等語相符（見警卷第
    7 頁），亦與查獲被告戊○○時其確係駕駛「計程車」乙節
    不悖。再者，經本院詳觀告訴人於警詢中之指述，其固指訴
    ：被告戊○○從頭就知道被告丁○○在逼迫及控制告訴人行
    動自由云云，惟與同車被告乙○○上開陳述不符，亦無其他
    證據足資參佐。況告訴人警詢中之指述亦未隻字提及被告戊○○有強押或看管，甚至出言恐嚇告訴人等行為，告訴人甚
    至陳稱：計程車司機即被告戊○○在車上沒有與被告丁○○
    、乙○○交談過等情，有告訴人警詢1 份在卷可佐（見警卷
    第10至12頁），是告訴人上開警詢指訴，本院尚難憑採，被
    告戊○○上開所辯：我都不知情，是被告乙○○打電話給我
    叫計程車，我專心開車及賺個車資而已，沒有共同妨害自由
    、恐嚇取財犯行等語，尚堪採信。
  (四)綜上所述，公訴人所舉之證據，其為訴訟上之證明，並未達
    到通常一般之人均確信被告戊○○有上開公訴意旨所載共同
    妨害自由、恐嚇取財犯行之真實程度。此外，復查無其他積
    極證據足資證明被告戊○○確有上開公訴意旨所指犯行，揆
    諸前揭說明，被告戊○○犯罪尚屬不能證明，自應為被告戊○○無罪之諭知。
據上論斷，應依刑事訴訟法第299 條第1 項前段、第301 條第1
項，刑法第2 條第1 項前段、第28條（行為時）、第302 條第1
項、第277 條第1 項、第55條（行為時）、第41條第1 項前段（
行為時），刑法施行法第1 條之1 第1 項、第2 項前段，罰金罰
鍰提高標準條例第2 條（行為時），現行法規所定貨幣單位折算
新臺幣條例第2 條，判決如主文。
本案經檢察官己○○到庭執行職務。
中　　華　　民　　國　　96　　年　　4 　　月　　4　　日
                  鳳山刑事第一庭審判長法　官  黃三友
                                      法  官  陳盈吉
                                      法  官  林永村
以上正本證明與原本無異。
如不服本判決，應於收受送達後10日內向本院提出上訴書狀。
中　　華　　民　　國　　96　　年　　4 　　月　　4　　日
                                      書記官  李祥銘
附表：
┌──┬───────┬───────┬───────┬────┐
│比較│行為時法（95年│裁判時法（95年│比較結果      │備註    │
│內容│7 月1 日前之刑│7 月1 日生效之│              │        │
│    │罰法律）      │刑罰法律）    │              │        │
├──┼───────┼───────┼───────┼────┤
│共同│刑法第28條：二│刑法第28條：二│依行為時法及裁│        │
│正犯│人以上共同實施│人以上共同「實│判時法均構成均│        │
│    │犯罪之行為者，│行」犯罪之行為│成立共同正犯，│        │
│    │皆為正犯。    │者，皆為正犯。│裁判時法並未較│        │
│    │              │              │有利於被告。  │        │
├──┼───────┼───────┼───────┼────┤
│刑法│罰金：（銀元）│罰金：新臺幣10│裁判時法罰金刑│上開修正│
│第33│1 元以上。    │00元以上，以百│之最低度刑提高│影響刑法│
│條第│              │元計算之。    │為新臺幣1000元│第302 條│
│5 款│              │              │。是以行為時法│第1 項、│
│    │              │              │較有利於被告。│第277 條│
│    │              │              │              │第1 項中│
│    │              │              │              │關於罰金│
│    │              │              │              │刑最低度│
│    │              │              │              │。      │
├──┼───────┼───────┼───────┼────┤
│牽連│刑法第55條後段│已刪除        │行為時法構成裁│        │
│犯  │：犯一罪而其方│              │判上一罪，從一│        │
│    │法或結果之行為│              │重處斷，而依裁│        │
│    │犯他罪名者，從│              │判時法則需數罪│        │
│    │一重處斷      │              │併罰，是比較結│        │
│    │              │              │果仍以行為時法│        │
│    │              │              │有利於被告。  │        │
├──┼───────┼───────┼───────┼────┤
│易科│刑法第41條第1 │刑法第41條第1 │裁判時法刪除易│        │
│罰金│項：犯最重本刑│項：犯最重本刑│科罰金時，需具│        │
│之宣│為5 年以下有期│為5 年以下有期│備「因身體、教│        │
│告及│徒刑以下之刑之│徒刑以下之刑之│育、職業或家庭│        │
│折算│罪，而受6 個月│罪，而受6 個月│之關係或其他正│        │
│標準│以下有期徒刑或│以下有期徒刑或│當事由，執行顯│        │
│    │拘役之宣告，因│拘役之宣告者，│有困難者」之限│        │
│    │身體、教育、職│得以新臺幣1,00│制，似以裁判時│        │
│    │業、家庭之關係│0 元、2,000元 │法對被告有利；│        │
│    │或其他正當事由│或3,000元折算 │惟觀今司法實務│        │
│    │，執行顯有困難│1 日，易科罰金│對於被告是否宣│        │
│    │者，得以1 元以│。但確因不執行│告得易科罰金，│        │
│    │上3 元以下折算│所宣告之刑，難│實無以「因身體│        │
│    │1 日，易科罰金│收矯正之效，或│、教育、職業或│        │
│    │。但確因不執行│難以維持法秩序│家庭之關係或其│        │
│    │所宣告之刑，難│者，不在此限。│他正當事由，執│        │
│    │收矯正之效，或│              │行顯有困難者」│        │
│    │難以維持法秩序│罰金罰鍰提高標│等情狀為考量。│        │
│    │者，不在此限。│準條例第2 條刪│而裁判時法易科│        │
│    │              │除。          │罰金折算標準已│        │
│    │罰金罰緩提高標│              │由銀元100 、20│        │
│    │準條例第2 條前│              │0 、300 元即新│        │
│    │段：依刑法第41│              │台幣300 、600 │        │
│    │條易科罰金或第│              │、900 元，提高│        │
│    │42條第2 項易服│              │為以新台幣1,00│        │
│    │勞役者，均就其│              │0 元、2,000 元│        │
│    │原定數額提高為│              │、3,000 元折算│        │
│    │100 倍折算1 日│              │1 日，綜合觀之│        │
│    │。            │              │，行為時法對被│        │
│    │現行法規所定貨│              │告較為有利。  │        │
│    │幣單位折算新台│              │              │        │
│    │幣條例第2 條。│              │              │        │
├──┴───────┴───────┴───────┴────┤
│比較結果：                                                    │
│裁判時法並未較有利於被告。從而，應依刑法第2 條第1 項前段規定，│
│適用行為時之法律。                                            │
└───────────────────────────────┘
附錄本判決論罪之法條：
中華民國刑法第302條
（剝奪他人行動自由罪）
私行拘禁或以其他非法方法，剝奪人之行動自由者，處5 年以下
有期徒刑、拘役或3 百元以下罰金。
因而致人於死者，處無期徒刑或7 年以上有期徒刑，致重傷者，
處3 年以上10年以下有期徒刑。
第1 項之未遂犯罰之。
中華民國刑法第277條
（普通傷害罪）
傷害人之身體或健康者，處3 年以下有期徒刑、拘役或1 千元以
下罰金。犯前項之罪因而致人於死者，處無期徒刑或7 年以上有
期徒刑；致重傷者，處3 年以上10年以下有期徒刑。
